【裁判字號】    98,交聲,3874
【裁判日期】    981117
【裁判案由】    聲明異議
【裁判全文】
臺灣臺中地方法院交通事件裁定       98年度交聲字第3873號
                                   98年度交聲字第3874號
原處分機關   交通部公路總局臺中區監理所臺中市監理站
異  議  人   甲○○
即受處分人
上列受處分人因違反道路交通管理處罰條例案件，對於交通部公
路總局臺中區監理所臺中市監理站中華民國民國98年9 月23日所
為之處分（原處分案號：裁監稽違字第裁61-HD0000000號、裁監
稽違字第裁61-HD0000000號）聲明異議，本院裁定如下：
    主  文
原處分均撤銷。
甲○○不罰。
    理  由
一、原處分機關交通部公路總局臺中區監理所臺中市監理站略以
    ：聲明異議人即受處分人甲○○於民國98年7 月12日0 時35
    分許，騎乘其所有車牌號碼532-DRZ 號重型機車，行經臺中
    縣太平市○○路時，因「二輛以上之汽車在道路上競駛」之
    違規，經臺中縣警察局太平分局宏龍派出所員警以其為汽車
    駕駛人及汽車所有人，而分別依道路交通管理處罰條例第43
    條第3 項、第4 項予以掣開違規通知單移送，受處分人不服
    提出申訴，原處分機關遂於98年9 月23日以裁監稽字第裁61
    -HD0000000號裁決書，裁處受處分人罰鍰新臺幣（下同）30
    ,000元，吊銷機車駕駛執照，3 年內禁考，並施以道安講習
    ，及以裁監稽違字第裁61-HD0000000號裁決書，裁處受處分
    人吊扣機車牌照3 個月，應無不合等語。
二、聲明異議意旨略以：受處分人當日僅係與朋友相約賞夜景，
    並沒有飆車競駛的意圖，且員警並未在場錄影搜證及測速，
    亦未當場攔截取締，要難認定受處分人有飆車競駛之違規行
    為。爰依法聲明異議等語。
三、按法院受理交通事件，準用刑事訴訟法之規定，道路交通管
    理處罰條例第89條前段定有明文。又按犯罪事實應依證據認
    定，無證據不得認定其犯罪事實；又不能證明被告犯罪者，
    應諭知無罪之判決，刑事訴訟法第154 條第2 項、第301 條
    第1 項亦有明定。又認定不利於被告之事實，須依積極證據
    ，苟積極證據不足為不利於被告事實之認定時，即應為有利
    於被告之認定，更不必有何有利之證據；認定犯罪事實所憑
    之證據，雖不以直接證據為限，間接證據亦包括在內，然而
    無論直接或間接證據，其為訴訟上之證明，須於通常一般之
    人均不致有所懷疑，而得確信為真實之程度者，始得據為有
    罪之認定，若其關於被告是否犯罪之證明未能達此程度，而
    有合理性懷疑之存在，致使無從形成有罪之確信，根據「罪
    證有疑，利於被告」之證據法則，即不得遽為不利於被告之
    認定。最高法院30年上字第816 號、76年台上字第4986號判
    例可資參照。基此，法院於受理違反道路交通管理處罰條例
    案件時，亦應有其適用，易言之，法院對於據以認定行為人
    違規之事實及證據，仍應依積極證據認定之，不得僅憑警察
    機關員警逕行開立之舉發違反道路交通管理事件通知單及主
    管機關違反道路交通管理事件裁決書，即推定受處分人有道
    路交通違規之事實。而警察機關員警就交通違規之舉發（填
    載舉發道路交通管理事件通知書），除在維護交通秩序公共
    利益外，尚涉及員警之個人績效，其與受舉發人係處於利害
    關係人對立之地位，交通違規舉發警員之舉發，既係以使受
    舉發人受交通違規裁罰為目的，且係利害關係人，是其所為
    之舉發是否與事實相符，仍應調查其他證據以資審認，如仍
    存有合理之懷疑，無法達於確信受處分人有違反道路交通事
    管理處罰條例之事實時，應依刑事訴訟法上「罪疑唯輕」、
    「有疑唯利於被告」之原則，就有疑問之部分，應作對於受
    處分人有利之認定，合先敘明。
四、又按汽車駕駛人，駕駛汽車在道路上蛇行，或以其他危險方
    式駕車者，處6,000 元以上24,000元以下罰鍰，當場禁止其
    駕駛；二輛以上汽車共同違反第1 項規定，或在道路上競駛
    、競技者，處汽車駕駛人30,000元以上90,000元以下罰鍰，
    並當場禁止其駕駛及吊銷其駕駛執照，另吊扣該車輛牌照3
    個月。汽車駕駛人違反第1 項、第3 項規定者，應接受道路
    交通安全講習；汽車駕駛人曾依第43條之規定吊銷駕駛執照
    者，3 年內不得考領駕駛執照。道路交通管理處罰條例第43
    條第1 項、第3 項、第4 項、第5 項、第67條第2 項與違反
    道路交通管理事件統一裁罰標準表分別定有明文。次按道路
    交通管理處罰條例第43條第3 項所謂二輛以上之汽車共同在
    道路上「競駛」，應係指二車以速度競飆，且互不相讓，呈
    現互為前後追逐之情形而言，且並不需要駕駛人之間相互認
    識或需要在某特定速度以上，亦無需有最終勝負之分始得謂
    之。亦即在相當距離之路段內，有非正常之超車行為或非為
    正常超車目的所為之佔據路面併排駕車行為均屬之（臺灣高
    等法院臺中分院94年度交抗字第548 號、97年度交抗字第13
    18號刑事裁定參照) 。
五、本件受處分人甲○○於98年7 月12日0 時35分許，騎乘其所
    有車牌號碼532-DRZ 號重型機車，行經臺中縣太平市○○路
    時，因「二輛以上之汽車在道路上競駛」之違規，為臺中縣
    警察局太平分局宏龍派出所員警製單舉發之事實，固有臺中
    縣警察局舉發違反道路交通管理事件通知單、交通部公路總
    局臺中區監理所臺中市監理站之違反道路交通管理事件裁決
    書各2 份及臺中縣警察局太平分局98年9 月4 日中縣太警交
    字第09號函1 紙在卷可稽。惟查：
  (一)證人即臺中縣警察局宏龍派出所員警陳政宏於本院證述：本
    件違規案件，雖為伊所舉發，但伊並未至現場，而係依據光
    興1568巷、1716巷路口監視畫面看出他們一群人騎乘在內側
    汽車道，把內側車道佔用，一般人不會行駛在內側汽車道，
    從監視畫面看不出他們的時速，但這群人中有名叫許哲豪的
    人，在網路無名小站張貼該飆車事件的文章，伊等乃找許哲
    豪出來指認當時一起飆車之人等語，而依臺中縣警察局太平
    分局98年9 月4 日中縣太警交字第0980015290號函檢附之採
    證照片觀之，該路口監視畫面照片僅顯示受處分人於上揭時
    間，騎乘機車行駛於該路段內側車道，其前方則行駛有2、3
    輛機車，但尚無從判斷受處分人有無超速競駛之危險行為。
    是本件證人陳政宏既未在場目睹受處分人有競駛之違規行為
    ，而上開採證照片又不足為不利受處分人之證明，自已難據
    以為受處分人有舉發內容之違規行為之認定。
  (二)再經本院勘驗警方所調閱之上開路口監視錄影光碟之結果：
    (1)光興路1463巷口對面號誌桿監視器所示，於98年7 月12日
    0 時35分40秒至0 時36分1 秒間，共10台機車形成一陣車流
    ，兩兩搭載或一人獨自騎乘，該群車流或先後或併行行駛，
    而分別在該道路之汽車道與機車道行駛，其中於0 時35分56
    秒，可從監視器看出有一人獨自騎乘車牌號碼532-DRZ 之機
    車（即本件受處分人之機車）行駛於汽車道與機車道中間，
    跟隨前方車流前進。(2)興隆路一段與光明路路口監視器所示
    ，於98年7 月12日0 時40分21秒至0 時40分31秒間，共9 台
    機車，兩兩搭載或一人獨自騎乘，形成一群車流，而共同行
    駛在地磚路面上，其中於0 時40分29秒，可從監視器看出有
    一人獨自騎乘車牌號碼532-DRZ 之機車（即本件受處分人之
    機車），尾隨在該車流中，此有勘驗報告在卷可稽。依上述
    勘驗光碟之結果，固足據以認定受處分人所騎乘之機車與其
    他機車，於10餘秒之時間內，即先後駛經上開監視錄影地點
    ，然尚無從據以認定受處分人與其他機車駕駛人在通過上開
    監視錄影地點之前後，有互為前後追逐、非正常之超車行為
    或非為正常超車目的所為之佔據路面併排駕車之行為，況衡
    諸現今年輕人結伴夜遊者所在多有，則能否僅以受處分人與
    其他車輛先後經過上開路口監視錄影位置，即遽認該等車輛
    係在道路上競駛，不無疑義。
  (三)至證人陳政宏所提出之許哲豪於無名小站部落格張貼之文章
    ，雖可見許哲豪於該文章中提及飆車等文字，但其對飆車之
    認知為何？有無誇大其詞，以為炫耀？均尚屬有疑，是以亦
    難以該文章即為不利受處分人之認定，併此敘明。
六、綜上所述，本件依現存之證據，尚無從積極證明受處分人確
    有「二輛以上之汽車在道路上競駛」之違規行為，本件既仍
    存有合理之懷疑，無法達於確信受處分人有違反道路交通事
    故管理處罰條例第43條第3 項、第4 項之事實，依刑事訴訟
    法上「罪疑唯輕」、「有疑唯利於被告」之原則，就有疑問
    之部分，應作對於受處分人有利之認定。是原處分機關遽依
    道路交通管理處罰條例第43條第3 項、第4 項規定，裁處受
    處分人罰鍰30,000元，吊銷機車駕駛執照，3 年內禁考，並
    施以道安講習，及裁處吊扣機車牌照3 個月，即有未合，本
    件受處分人之聲明異議為有理由，應由本院將原處分均撤銷
    ，另為不罰之諭知，以資適法。
七、據上論斷，應依道路交通管理處罰條例第87條第2 項、道路
    交通案件處理辦法第20條前段，裁定如主文。
中    華    民    國    98    年    11    月    17   日
                  交通法庭  法  官  劉惠娟
以上正本證明與原本無異。
如不服本裁定，應於送達後5 日內，向本院提出抗告狀。（應附
繕本）
                            書記官  童淑芬
中    華    民    國    98    年    11    月    17   日


司法院資訊處製作；財團法人民間司法改革基金會備份。
